【裁判字號】    96,交聲,344
【裁判日期】    970118
【裁判案由】    違反道路交通管理處罰條例
【裁判全文】
臺灣宜蘭地方法院交通事件裁定         96年度交聲字第344號
原處分機關  交通部公路總局臺北區監理所宜蘭監理站
異  議  人  大允貨運股份有限公司
即受處分人
代  表  人  甲○○
上列異議人即受處分人因違反道路交通管理處罰條例案件，對於
交通部公路總局臺北區監理所宜蘭監理站於民國96年11月16日所
為之處分（原處分案號：宜監字第裁43-T00000000號）聲明異議
，本院裁定如下：
    主  文
異議駁回。
    理  由
一、原處分意旨略以：異議人即受處分人大允貨運股份有限公司
    所屬員工蔡仁賢於民國96年10月17日晚間11時29分許，駕駛
    車牌號碼740-AK號營業貨運曳引車，載運大白石行經台九線
    439.5 公里處，為台東縣警察局大武分局員警攔查，經以活
    動地秤過磅後，測得總重48.35 公噸，依該車合法之總連結
    重量為43公噸計算，超載5.35公噸，為警當場舉發（舉發案
    號：東警交字第T00000000 號），原處分機關乃依道路交通
    管理處罰條例第29條之2第1項及3 項規定，裁處新臺幣（下
    同）1萬6,000元，並記該汽車違規紀錄1次。
二、異議意旨略以：該車所載運之砂石於96年10月18日下午4 時
    13分許，在進貨地臺灣水泥公司蘇澳廠過磅時，測得總重為
    47. 08公噸，未逾核定總重之10％，並無超載情事，且舉發
    當時，異議人要求至檢驗合格之固定地磅複檢遭拒，員警之
    作法已違反警察機關取締違規砂石車注意事項第7點第5款之
    規定，又警員使用之活動地磅最大秤量僅15,000公斤，以此
    量秤重達43公噸之車輛，恐有極大之誤差。
三、按汽車裝載貨物超過核定之總重量、總聯結重量者，處汽車
    所有人罰鍰，並記汽車違規紀錄1 次；有上開情形者，應責
    令改正或當場禁止通行，並處1萬元罰鍰，超載10 公噸以下
    者，以總超載部分，每1公噸加罰1,000元；超載逾10公噸至
    20公噸以下者，以總超載部分，每1公噸加罰2,000元；超載
    逾20公噸至30公噸以下者，以總超載部分，每1公噸加罰3,0
    00 元；超載逾30公噸者，以總超載部分，每1公噸加罰新臺
    幣5,000 元。未滿1公噸以1公噸計算，道路交通管理處罰條
    例第29條之2第1項、第3項分別定有明文。
四、經查：異議人不否認有於前開舉發時間，駕駛車牌號碼740-
    AK號營業貨運曳引車，行經舉發地點，為警以活動地秤過磅
    秤得 48.35公噸，復有過磅後之檢測單據在卷可考，異議人
    載重48.35 公噸堪予認定。又舉發單位使用之活動地秤2 組
    ，分別於96年4月13日、4月26日送經濟部標準檢驗局檢定合
    格，有效期限均為97年4月30日，有舉發單位96年11月2日武
    警交字第0960039568號函及經濟部標準檢驗局度量衡器檢定
    合格證書2 紙在卷可稽，是異議人為警舉發時，舉發單位使
    用之活動地秤仍在有效之使用期限內，復無證據證明該機器
    有故障之虞，是所測得之數據應屬可信。又警察機關取締違
    規砂石車注意事項第7點第5款固規定：「以活動地磅過磅舉
    證者，如駕駛人當場提出質疑、拒絕簽名或請求以固定地磅
    過磅時，應再以檢驗合格之固定地磅施以複檢。」然該規定
    係制訂於91年6月4日，該時活動地磅尚未有國家檢測標準，
    為求執法嚴謹，乃規定應以檢驗合格之固定地磅複驗，然經
    濟部業於95 年12月22日修正發佈度量衡器檢定檢查辦法第3
    條第1項第2款規定，修正後之規定將靜態活動地秤納入應經
    檢定之法定度量衡器，並自96年1月1日施行，因此，員警攜
    帶檢驗合格之活動地秤執行勤務，即可逕依活動地秤測得之
    數值舉發，無需再以固定地秤施以複驗，警察機關取締違規
    砂石車注意事項第7點第5款業已停止適用，以上有臺東縣警
    察局96年10月23日東警交字第0960056955號函在卷可考，是
    異議人主張未經固定地磅測量之辯解應不可採。又異議人雖
    舉臺灣水泥公司蘇澳廠原料過磅單為證，欲證明其曳引車未
    有超載等情，然舉發員警之舉發時間係96年10月17日晚間11
    時29分，而本件曳引車進入臺灣水泥公司蘇澳廠之時間係96
    年10月18日下午4時13 分，有臺灣水泥公司蘇澳廠原料過磅
    單1 紙在卷可參，期間歷時將近16小時，尚難逕以臺灣水泥
    公司蘇澳廠之檢測結果反推舉發當時未有超重情事。又曳引
    車核定之總載重量既為43公噸，異議人即應遵守43公噸之載
    重上限始為正辦，違反道路交通管理事件統一裁罰基準及處
    理細則第12條第13款固規定，裝載貨物超過核定總重量或總
    連結重量未逾10％者得免予舉發，然此係為免測量誤差而授
    予舉發單位之裁量權限，非謂舉發單位一概不得舉發，附此
    敘明之。
五、綜上，異議人違規事實明確，原處分機關依道路交通管理處
    罰條例第29條之2第1項、第3 項、違反道路交通管理事件統
    一裁罰基準及處理細則第43條、第44條、第67條之規定，裁
    處異議人罰鍰1萬6,000元，並記汽車違規紀錄1 次，核無不
    當。本件聲明異議為無理由，應予駁回，爰依道路交通案件
    處理辦法第19條，裁定如主文。
中    華    民    國    97    年    1     月    18    日
                  交通法庭法  官   楊坤樵
以上正本證明與原本無異。
如不服本裁定，應於裁定送達後5日內，向本院提出抗告狀。（
應附繕本）
                          書記官   謝佩欣
中    華    民    國    97    年    1     月    18    日


司法院資訊處製作；財團法人民間司法改革基金會備份。
